臺灣臺南地方法院刑事判決
110年度交簡上字第32號
上  訴  人
即  被  告  黃財旺



選任辯護人  李汶宜律師（財團法人法律扶助基金會律師）
上列上訴人即被告因公共危險案件，不服本院中華民國110年1月
21日110年度交簡字第111號第一審判決（檢察官聲請以簡易判決
處刑案號：109年度偵字第20628號），提起上訴，本院管轄之第
二審合議庭依簡式審判程序審理，判決如下：
    主  文
上訴駁回。
    事  實
一、黃財旺於民國109年8月10日16時前某時，在臺南市佳里區體
    育公園獨自飲用啤酒，致其吐氣所含酒精濃度達每公升0.25
    毫克以上，竟基於酒後駕車致交通公共危險之犯意，於同日
    16時許，騎乘電動自行車上路，沿臺南市佳里區佳北路左轉
    台19線公路，欲前往奇美醫療財團法人佳里奇美醫院（下稱
    佳里奇美醫院）就醫，途經臺南市○○區○里○000號之佳里奇
    美醫院前，因不勝酒力自摔在地；適為在場之施振漢目擊，
    並協助將黃財旺送醫，經警據報後，於同日17時21分許，在
    佳里奇美醫院內，測得黃財旺吐氣所含酒精濃度達每公升0.
    76毫克，乃悉上情。
二、案經臺南市政府警察局佳里分局報告臺灣臺南地方檢察署檢
    察官偵查後聲請簡易判決處刑。
    理  由
壹、程序部分
　　本件被告黃財旺所犯係死刑、無期徒刑、最輕本刑為3年以
    上有期徒刑以外之罪，其於審判程序中對被訴事實為有罪之
    陳述，經審判長告知簡式審判程序之旨，並聽取檢察官、辯
    護人及被告之意見後（見交簡上卷第78頁），由本院依刑事
    訴訟法第273條之1第1項之規定，裁定進行簡式審判程序。
    又本件卷內之證據調查，依同法第273條之2規定，不受第15
    9條第1項關於傳聞法則規定之限制，合先敘明。
貳、實體部分
一、前開事實，業據被告黃財旺於警詢、偵訊及本院審理時均坦
    承不諱，核與證人施振漢於警詢之證述情節相符，且有臺南
    市政府警察局佳里分局佳興派出所道路交通事故當事人酒精
    測定紀錄表、財團法人台灣電子檢驗中心呼氣酒精測試器檢
    定合格證書影本、道路交通事故現場圖、道路交通事故調查
    報告表㈠；㈡各1份、蒐證照片24張、監視器翻拍照片14張存
    卷可查，足認被告之自白與事實相符，故本件事證明確，被
    告犯行，洵堪認定，應依法論科。
二、核被告黃財旺所為，係犯刑法第185條之3第1項第1款之吐氣
    所含酒精濃度達每公升0.25毫克以上而駕駛動力交通工具罪
    。
三、被告前因不能安全駕駛致交通危險罪案件，經本院以106年
    度交簡字第2172號判處有期徒刑2月，併科罰金新臺幣（下
    同）1萬元確定，於107年5月6日徒刑執行完畢（嗣接續執行
    罰金易服勞役，於107年5月16日出監），有臺灣高等法院被
    告前案紀錄表在卷可稽，其於上開有期徒刑執行完畢後5年
    內之109年8月10日故意再犯本件有期徒刑以上之罪，為累犯
    ；審酌被告未因前揭徒刑執行完畢而有所警惕，猶故意再為
    本案犯行，堪認其有特別惡性及對刑罰反應力薄弱，又觀諸
    被告本案犯罪情節，經依累犯規定加重其刑，並無使被告所
    受刑罰超過其所應負擔之罪責，即無司法院釋字第775號解
    釋意旨所指應裁量不予加重最低本刑，否則將致過苛或罪刑
    不相當之情形，故依刑法第47條第1項規定加重其刑。至辯
    護人主張：請考量被告之年紀，其經濟狀況，不要加重其刑
    等語（見交簡上卷第84頁），實未斟酌前揭被告具有特別惡
    性及對刑罰反應力薄弱之情形，尚難僅憑其年紀及經濟況狀
    ，遽認被告無累犯加重之適用。
四、駁回上訴之理由：
㈠、被告上訴意旨略以：我70幾歲了，希望判輕一點等語（見交
    簡上卷第76頁）。辯護人則以：因被告之收入、資力有限，
    家境不富裕，仰賴殘障津貼、老年年金維持最低基本生活，
    請依刑法第59條減輕其刑，並賜被告緩刑之宣告等詞（見交
    簡上卷第52頁）。 
㈡、按量刑之輕重，係事實審法院得依職權自由裁量之事項，茍
    已斟酌刑法第57條各款所列情狀而未逾越法定刑度，則不得
    遽指為違法；又在同一犯罪事實與情節，如別無其他加重或
    減輕之原因，下級法院量定之刑，亦無過重或失輕之不當情
    形，則上級法院對於下級法院之職權行使，原則上應予尊重
    （最高法院72年台上字第6696號判例、85年度台上字第2446
    號裁判要旨參照）。
㈢、原審認被告罪證明確，並審酌被告明知酒後不能駕車及酒醉
    駕車之危險性，竟猶漠視自己安危，復罔顧法律禁止規範與
    公眾道路通行之安全，於酒後吐氣所含酒精濃度已逾法定容
    許標準後，仍騎乘電動自行車行駛於道路，對公眾交通往來
    造成潛在之高度危險，所為實無足取，亦顯見其無視法紀，
    更缺乏對其他用路人人身安全之尊重觀念，殊為不該，惟念
    其犯後坦承犯行不諱，兼衡其為警查獲時測得吐氣所含酒精
    濃度為每公升0.76毫克，暨其學歷為國小畢業之智識程度，
    領有身心障礙證明，無業，目前為低收入戶，家庭經濟狀況
    為貧寒等一切情狀，爰引刑事訴訟法第449條第1項、第3項
    、第454條第1項，刑法第185條之3第1項第1款前段、第47條
    第1項、第41條第1項前段，刑法施行法第1條之1第1項規定
    ，以簡易判決判處有期徒刑3月，及以1千元折算1日之易科
    罰金折算標準，有原審判決1份存卷可憑。
㈣、本院考量本案已是被告第二次為警查獲酒後騎車，其先前酒
    後騎車，經判處有期徒刑2月，併科罰金1萬元之刑度，顯然
    無法達成預防被告再犯之刑罰功能；且原審量刑時，已對被
    告犯行之不法內涵、犯後態度，特別是被告之智識程度，領
    有身心障礙證明，家庭經濟狀況等量刑因素為謹慎之裁量，
    並無違法或罪責不相當之瑕疵可指。
㈤、對於辯護人前揭主張，本院經斟酌後不予採納之理由：
１、按刑法第59條規定犯罪之情狀可憫恕者，得酌量減輕其刑，
    其所謂「犯罪之情狀」，與同法第57條規定科刑時應審酌之
    一切情狀，並非有截然不同之領域，於裁判上酌減其刑時，
    應就犯罪一切情狀（包括第57條所列舉之10款事項），予以
    全盤考量，審酌其犯罪有無可憫恕之事由（即有無特殊之原
    因與環境，在客觀上足以引起一般同情，以及宣告法定低度
    刑，是否猶嫌過重等等），以為判斷。查：如前所述，原審
　　已對被告之智識程度，領有身心障礙證明，家庭經濟狀況等
    量刑因素為謹慎之裁量，況且，本案是被告第二次為警查獲
    酒後騎車，先前被告酒後騎車，已經判處有期徒刑2月，併
    科罰金1萬元之刑度，且本案被告是累犯，原審僅量處最低
    刑度即有期徒刑3月，該刑度難認有情輕法重之憾，實與刑
    法第59條所謂「犯罪之情狀可憫恕」之要件不符。
２、辯護人雖請求給予被告緩刑之宣告，然刑法第74條所規定，
    得宣告緩刑者，以受2年以下有期徒刑、拘役或罰金之宣告
    ，而未曾受有期徒刑以上刑之宣告，或前受有期徒刑以上刑
    之宣告，執行完畢或赦免後，5年以內未曾受有期徒刑以上
    刑之宣告為要件。查：被告甫於107年5月6日徒刑執行完畢
    ，迄今未逾5年，自不符合緩刑之要件。
３、從而，被告或辯護人之上訴理由，均顯無理由，應予駁回。
據上論斷，應依刑事訴訟法第455條之1第1項、第3項、第368條
、第364條、第273條之1第1項，判決如主文。
本案經檢察官許華偉聲請簡易判決處刑，檢察官盧駿道到庭執行
職務。
中　　華　　民　　國　　110 　年　　5 　　月　　26　　日
                  刑事第十三庭  審判長法  官  鄭彩鳳
                                      法  官  陳振謙
                                      法  官  陳川傑
以上正本證明與原本無異。
不得上訴。
                                      書記官  鄭佩玉
中　　華　　民　　國　　110 　年　　5 　　月　　26　　日
附錄：本案論罪科刑之法條全文
中華民國刑法第185條之3
駕駛動力交通工具而有下列情形之一者，處 2 年以下有期徒刑
，得併科 20 萬元以下罰金：
一、吐氣所含酒精濃度達每公升零點二五毫克或血液中酒精濃度
    達百分之零點零五以上。
二、有前款以外之其他情事足認服用酒類或其他相類之物，致不
    能安全駕駛。
三、服用毒品、麻醉藥品或其他相類之物，致不能安全駕駛。
因而致人於死者，處 3 年以上 10 年以下有期徒刑；致重傷者
，處 1 年以上 7 年以下有期徒刑。
曾犯本條或陸海空軍刑法第 54 條之罪，經有罪判決確定或經緩
起訴處分確定，於五年內再犯第 1 項之罪因而致人於死者，處
無期徒刑或 5 年以上有期徒刑；致重傷者，處 3 年以上 10 年
以下有期徒刑。